【裁判字號】    86,重訴,393
【裁判日期】    891216
【裁判案由】    拆屋還地
【裁判全文】
臺灣台中地方法院民事判決                        八十六年度重訴字第三九三號
    原      告  庚○○
                子○○
    共      同
    訴訟代理人  林春榮律師
    複  代理人  江銘栗律師
                丑○○      住.
    被      告  壬○○      住.
                癸○○      住.
                甲○○      住.
                乙○○      住.
                申○○      住.
                巳○○○    住.
    共      同
    訴訟代理人  蘇顯騰律師
    被      告  丁○○      住.
                辛○○      住.
                卯○○      住.
                午○○      住.
                寅○○      住.
                未○○      住.
                辰○○      住.
                丙  ○      住.
                己○○      住.
                戊○○      住.
右當事人間請求拆屋還地事件，本院判決如左：
    主    文
被告癸○○應自坐落台中縣太平市○○路段第一０五─四七號如附圖所示編號６，面
積六十二平方公尺之地上物遷出，並將該土地返還原告，且應給付原告新台幣壹拾
萬伍仟陸佰拾壹元及自民國八十七年十一月四日起至清償日止，按年息百分之五計
算之利息。另自民國八十六年七月一日起至交還土地日止，按年給付原告壹萬伍仟
佰柒拾陸。
被告丁○○應自同右段第一０五、─一七、─一八號如附圖所示編號８，面積分別為
一五二平方公尺、十一平方公尺、一七一平方公尺之地上物遷出，並將該土地返還原
告，且應給付原告新台幣肆拾萬陸仟玖佰玖拾陸元及自民國八十七年十一月八日起
至清償日止，按年息百分之五計算之利息，另自民國八十六年七月一日起至交還土地
日止，按年給付原告肆萬伍仟壹佰陸拾元。
被告午○○應自同右段第一０五號如附圖所示編號，面積六十七平方公尺之地上物
遷出，並將該土地返還原告，且應給付原告新台幣壹拾壹萬肆仟伍佰零玖元及自民國
八十九年一月二十八日起至清償日止，按年息百分之五計算之利息，另自民國八十六
年七月一日起至交還土地日止，按年給付原告壹萬零玖佰貳拾壹元。
被告卯○○應將同右段第一０五、─四四號如附圖所示編號、，面積分別為五十
五平方公尺、二十二平方公尺之地上物拆除，並將該土地返還原告，且應給付原告新
台幣壹拾壹萬肆仟陸佰捌拾陸元及自民國八十九年一月二十八日起至清償日止，按年
息百分之五計算之利息，另自八十六年七月一日起至交還土地日止，按年給付原告壹
萬壹仟佰柒拾捌元。
原告其餘之訴駁回。
訴訟費用由被告癸○○負擔百分之三、被告丁○○負擔百分之十六、被告午○○負擔
百分之三、被告卯○○負擔百分之四；其餘由原告負擔。
本判決原告勝訴部分於原告以新台幣肆萬伍仟貳佰壹拾元為被告癸○○供擔保、以新
台幣壹拾肆萬伍仟陸佰陸拾伍元為被告丁○○供擔保、以新台幣萬捌仟壹佰柒拾元
為被告午○○供擔保、以新台幣萬捌仟貳佰拾元為被告卯○○供擔保後，得假執
行。但被告癸○○如於假執行程序實施前，以新臺幣壹拾萬伍仟陸佰拾壹萬元為
原告預供擔保，得免為假執行。
原告其餘假執行之聲請駁回。
    事    實
甲、原告方面：
一、聲明：
    被告壬○○應將坐落台中縣太平市○○路段第一０五號土地上如附圖所示編號１，
    面積一三七平方公尺之地上物拆除，並將該土地返還原告，且應給付原告新台幣
    （下同）二十三萬四千一百四十六元及自起訴狀繕本送達翌日起至清償日止，按
    年息百分之五計算之利息，另自民國八十六年七月一日起至交還土地日止，按年
    給付原告二萬二千三百三十一元。
  (二)被告癸○○應將同右段第一０五─四七號如附圖所示編號６，面積六二平方公尺
    地上物拆除，並將該土地返還原告，且應給付原告新台幣十三萬五千六百三十一
    元及自起訴狀繕本送達翌日起至清償日止，按年息百分之五計算之利息，另自八
    十六年七月一日起至交還土地日止，按年給付原告一萬五千三百七十六元。
  (三)被告癸○○、壬○○應將同右段第一０五號土地上如附圖所示編號７，面積九０
    平方公尺之地上物拆除，並將該土地返還原告，且應連帶給付原告新台幣一十五
    萬三千八百十九元及自起訴狀繕本送達翌日起至清償日止，按年息百分之五計算
    之利息，另自八十六年七月一日起至交還土地日止，按年給付原告一萬四千六百
    七十元。
  (四)被告辰○○、林瑤、己○○、戊○○應將同右段第一０五、─四八號如附圖所
    示編號２、３，面積分別為八七平方公尺、一八平方公尺之地上物拆除，並將該
    土地返還原告，且應連帶給付原告新台幣十八萬八千零六十八元及自起訴狀繕本
    送達翌日起至清償日止，按年息百分之五計算之利息，另自八十六年七月一日起
    至交還土地日止，按年連帶給付原告一萬八千六百四十五元。
  (五)被告丁○○應將同右段第一０五、─一七、─一八號如附圖所示編號８，面積分
    別為一五二平方公尺、一一平方公尺、一七一平方公尺之地上物拆除，並將該土
    地返還原告，且應給付原告新台幣四十三萬六千九百九十六元及自起訴狀繕本送
    達翌日起至清償日止，按年息百分之五計算之利息，另自八十六年七月一日起至
    交還土地日止，按年給付原告四萬五千一百六十元。
  (六)被告甲○○應將同右段第一０五─四九號如附圖所示編號４，面積六一平方公尺
    之地上物拆除，並將該土地返還原告，且應給付原告新台幣十三萬三千四百四十
    三元及自起訴狀繕本送達翌日起至清償日止，按年息百分之五計算之利息，另自
    八十六年七月一日起至交還土地日止，按年給付原告一萬五千一百二十八元。
  (七)被告辛○○應將同右段第一０五號如附圖所示編號５、９，面積分別為七三平方
    公尺、三七平方公尺之地上物拆除，並將該土地返還原告，且應給付原告新台幣
    十二萬四千七百六十三元及自起訴狀繕本送達翌日起至清償日止，按年息百分之
    五計算之利息，另自八十六年七月一日起至交還土地日止，按年給付原告一萬一
    千八百九十九元。
  (八)被告寅○○應將同右段第一０五、─一七號如附圖所示編號，面積分別為一六
    平方公尺、一三七平方公尺之地上物拆除，並將該土地返還原告，且應給付原告
    新台幣十六萬零七百四十二元及自起訴狀繕本送達翌日起至清償日止，按年息百
    分之五計算之利息，另自八十六年七月一日起至交還土地日止，按年給付原告一
    萬七千九百五十二元。
  (九)被告未○○應將同右段第一０五號如附圖所示編號，面積二二九平方公尺之地
    上物拆除，並將該土地返還原告，且應給付原告新台幣三十九萬一千三百八十三
    元及自起訴狀繕本送達翌日起至清償日止，按年息百分之五計算之利息，另自八
    十六年六月一日起至交還土地日止，按年給付原告三萬七千三百二十七元。
  (十)被告乙○○應將同右段第一０五號如附圖所示編號，面積七三平方公尺之地上
    物拆除，並將該土地返還原告，且應給付原告新台幣十二萬四千七百六十四元及
    自起訴狀繕本送達翌日起至清償日止，按年息百分之五計算之利息，另自八十六
    年七月一日起至交還土地日止，按年給付原告一萬一千八百九十九元。
  (十一)被告卯○○應將同右段第一０五、─四四號如附圖所示編號、，面積分別為
    五五平方公尺、二二平方公尺之地上物拆除，並將該土地返還原告，且應給付原
    告新台幣十一萬四千六百八十六元及自起訴狀繕本送達翌日起至清償日止，按年
    息百分之五計算之利息，另自八十六年七月一日起至交還土地日止，按年給付原
    告一萬一千三百七十八元。
  (十二)被告未○○、乙○○應將同右段第一０五號如附圖所示編號，面積七一平方公
    尺之地上物拆除，並將該土地返還原告，且應連帶給付原告新台幣十二萬一千三
    百四十六元及自起訴狀繕本送達翌日起至清償日止，按年息百分之五計算之利息
    ，另自八十六年七月一日起至交還土地日止，按年給付原告一萬一千五百七十三
    元。
  (十三)被告申○○應將同右段第一０五、─四四號如附圖所示編號，面積分別為六二
    平方公尺、一一五平方公尺之地上物拆除，並將該土地返還原告，且應給付原告
    新台幣二十一萬七千九百三十九元及自起訴狀繕本送達翌日起至清償日止，按年
    息百分之五計算之利息，另自八十六年七月一日起至交還土地日止，按年給付原
    告二萬二千九百八十六元。
  (十四)被告午○○應將同右段第一０五號如附圖所示編號，面積六七平方公尺之地上
    物拆除，並將該土地返還原告，且應給付原告新台幣十一萬四千五百零九元及自
    起訴狀繕本送達翌日起至清償日止，按年息百分之五計算之利息，另自八十六年
    七月一日起至交還土地日止，按年給付原告一萬零九百二十一元。
  (十五)被告巳○○○應將同右段第一０五、─四四號如附圖所示編號１０，面積分別為三
    三平方公尺、二０平方公尺之地上物拆除，並將該土地返還原告，且應給付原告
    新台幣七萬五千八百七十四元及自起訴狀繕本送達翌日起至清償日止，按年息百
    分之五計算之利息，另自八十六年七月一日起至交還土地日止，按年給付原告七
    千六百十九元。
  (十六)原告願以現金或可轉讓銀行定期存單供擔保，請准予假執行。
二、陳述：
  (一)被告林永通於訴訟繫屬中死亡，由辰○○、林瑤、己○○、戊○○四人繼承，
    其雖迄未為承受訴訟之聲明，惟已由原告於八十九年三月三日依民事訴訟法第一
    百七十五條第二項規定具狀聲明，並合法送達，自發生承受訴訟之效力，合先敘
    明。
  (二)台中縣太平鄉○○路段第一○五、─一五、─一七、─一八、─四四、─四七、
    ─四八、─四九等八筆土地係原告二人共有，應有部分各二分之一，被告分別占
    有如聲明所載之土地，並於其上建有房屋，兩造間未訂立任何契約，被告屬無權
    占有，原告自得依民法第七百六十七條規定，訴請被告拆除地上物，將被告所占
    有之土地返還。
  (三)原告係於七十六年十月十四日取得前開土地之所有權，被告等無權占有各該土地
    而獲得相當於租金之利益且致原告受有損害，依民法第一百七十九條規定，應將
    其所受之利益返還與原告。依土地法第一百零五條準用第九十七條，以法定地價
    百分之十計算相當租金之數額，則被告於占有期間自分別獲得如計算書所載之利
    益，被告自應給付與原告，已到期之款項，並自起訴狀繕本送達被告翌日起，按
    年息百分之五計算之法定遲延利息，爰求為判求如聲明。
  (四)對被告抗辯之陳述：
  1.坐落台中縣太平市○○路段六一號等三十六筆土地（含系爭二十筆土地），原係
    林鑽燧所有，嗣林鑽燧於四十七年間死亡，由訴外人林守成、林守藩、林玉枝、
    林守直四人繼承。於六十三年間，訴外人葉作樂冒名將各該土地售與原告子○○
    、訴外人李文騫（即訴外人李燕參之子），並以原告子○○為登記名義人，而於
    六十四年一月十五日完成登記事宜，惟事實上葉作樂並未受託代管系爭土地，並
    無管理處分權，致遭人檢舉，經台中地方法院檢察處以六十四年偵續字第七十一
    號、第九十號案，將葉作樂以偽造文書罪起訴，而所訂之買賣契約亦經鈞院以六
    十八年度訴字第二０四０號民事案件判決確認買賣關係不存在，及塗銷系爭土地
    之移轉登記，回復為林鑽燧名義確定。
  2.原告子○○嗣數度遠赴日本直接與林守藩、林守直、林守成、林玉枝協調後，林
    守直等人始同意追認葉作樂前開無權代理所為之處分行為，不但於六十八年八月
    三日書立聲明書送亞東關係協會東京辦事處袁菊辰用印完成認證行為，林守成等
    四人更於七十二年八月十七日、同年十一月二十四日分別將該三十六筆土地移轉
    事宜授權李燕參、李文騫、子○○辦理，且同意子○○取得本件土地之所有權，
    該二授權書並經亞東關係協會東京辦事處認證無誤。嗣林守藩於七十三年五月八
    日死亡，林守直等三人藉故拖延辦理繼承及所有權移轉之手續，子○○及李文騫
    遂提起民事訴訟，經鈞院以七十四年度繼字十七號判決：林守直等三人應辦理繼
    承登記並將所有權全部移轉與原告確定，子○○及李文騫原得持該判決正本，單
    獨持向地政機關辦理。惟在該案訴訟期間，李文騫又將其二分之一之契約權利讓
    售與原告庚○○，依民事訴訟法第四百零一條規定，庚○○已繼受李文騫之權利
    ，與子○○均得逕行辦理登記事宜。嗣林守直等三人為信守其義務，更於七十五
    年二月二十二日，再度至亞東關係協會東京辦事處，辦理認證授權子○○辦理本
    件土地之繼承登記，及全部所有權之讓售及移轉登記等事宜，足證原告於七十六
    年十月三日，向地政機關所申請辦理移轉登記者，均係依照林守直等三人之授權
    意旨所為，並無不法情事。而依該四份授權書及聲明書所示，林守成等人顯一再
    承認葉作樂以代理人身分將該三十六筆土地售與子○○、李文騫，且願據以辦理
    移轉與子○○及李文騫之受讓人之事實。而李文騫於七十四年六月間以其三十六
    筆土地應有部分二分之一債權，與庚○○簽訂不動產買賣契約書，並於七十六年
    十月三日持向霧峰地政事務所辦理登記事宜，故原告二人取得該三十六筆土地所
    有權，係在原所有權人林守直等三人同意之下所為，且林守直等人若未取得買賣
    價金，無一再書立授權書、聲明書，並持向駐外單位辦理認證事宜者，益足證原
    告取得土地所有權，係合法買受並依林守直等三人之指示辦理，自無不法情事，
    被告雖以：原告等係非法取得土地等語置辨，顯非事實，不足採信。
  3.原告否認被告對系爭土地有租賃權及申○○、巳○○○所提租金繳納記帳影本之
    真正。且巳○○○所提該二影本，其中林鑽燧之筆法相同，顯均係由同一人所為
    ，且均在林鑽燧於四十七年八月十六日死亡以後為之，自不得據以認有合法之租
    賃。
  4.原告子○○與訴外人李文騫共同買受該三十六筆土地而支付價金後，有關前後二
    次繼承登記所應繳納之遺產稅、積欠之地價稅及基於買賣而應繳納之土地增值稅
    及相關一切費用，均由買受人負擔，再依六十四年至七十六年之物價指數予以比
    較，於七十六年間若為移轉，每平方公尺之單價約為六千零五十元，三十六筆土
    地，面積合計一．八七四七公頃，總值為一億一千三百四十一萬九千三百五十元
    ，原告遂據以繳納土地增值稅，於此之前，雖先以存證信函及台灣台中地方法院
    七十六年度聲字第五十號准予公示送達之裁定，通知土地占有人是否優先承買。
    惟被告賴以證明租賃權之租金收據，均非林鑽燧所立，而係他人所偽造，被告等
    自無租賃權。原告子○○於七十五年辦理系爭土地移轉登記時，為利於儘速辦理
    登記，且誤以占有人為有權占有，而發存證信函與占有人及聲請公示送達。迨至
    原告等知悉上情，而原地主林守成等人亦表示未曾收到有關系爭三十六筆土地之
    租金，更不知有葉作樂代收之情事，原告知悉後隨即委託賴利水律師發函更正，
    主張被告等係無權占有系爭土地，故不得以前開原告因陷於錯誤所發之存證信函
    及公示送達之聲請，作為被告已取得租賃權之依據。況若林鑽燧有委任葉作樂代
    收，則葉作樂至少每年皆會與林鑽燧聯絡，報告租金收支情形並交付租金，何以
    葉作樂不知林鑽燧已於四十七年死亡，而仍以林鑽燧之名義簽訂租約，代收租金
    者？是被告辯稱與林鑽燧訂立租約，林鑽燧委由葉作樂管理代收租金等語，顯與
    常理相違，自非事實，不足採信。
  5.復按不動產所有權移轉登記行為，係物權行為而具無因性，是若義務人有移轉不
    動產所有權登記之意思，並已依民法第七百六十條規定作成書面，縱該書面所載
    移轉不動產所有權登記債之原因與其真意不符，除其意思表示有無效或得撤銷之
    原因而經撤銷者外，尚不生所有權移轉登記應否塗銷之問題，此有最高法院所著
    八十七年度台上字一四００號判決可參。由原地主林守成等人，與原告所立之三
    份授權書可知，林守成等人確有將系爭三十六筆土地之所有權移轉登記與原告之
    意思，並且已依民法第七百六十條規定作成所有權移轉之書面，是退步言之，縱
    若該書面所載買賣價金容或有不符，惟依前開最高法院所著八十七年度台上字一
    四００號判決意旨，物權無因性之法理，除非林守成等人將系爭三十六筆土地之
    所有權移轉登記與原告之意思有無效或得撤銷而經撤銷者外，尚不因該書面所載
    債之原因中，買賣價金記載有出入，而生所有權移轉登記應否塗銷之問題，是被
    告屢屢辯稱：買賣價金記載不實，進而主張原告尚未取得所有權，應塗銷所有權
    移轉登記等語，與法顯有不合，其主張自屬無據。
  6.被告雖提出台灣高等法院台中分院六十八年度上字第一一五四號判決以圖證明其
    權利，惟依該判決所示，被告賴銘鎮並無租賃關係。且該案訴訟標的為確認買賣
    關係不存在，故子○○與林守成、林守直、林玉枝、林守藩間之買賣契約及移轉
    所有權之行為，是否有效、存在，為該案審理重點，亦僅於此部分始有既判力之
    問題。又該判決理由己說明：「被上訴人部分（即指張英隆、乙○○等十二人及
    王昭明）雖無租賃關係，惟其他部分之被上訴人（張英隆、乙○○等十二人及王
    昭明除外）租約是否終止，既有爭執，上訴人子○○又未請求確認」，足見該判
    決並未作實體審酌認定，其他部分之被上訴人是否有租賃關係，自不得據此判決
    為有利被告之認定。況林鑽燧已於四十七年八月十六日死亡，對於系爭土地已非
    權利義務之主體，自無權利能力再授權葉作樂將系爭土地出租於他人。本件被告
    巳○○○所提文件載明：「租賃期間自四十九年一月一日起，出租人為林鑽燧」
    ，係在林鑽燧死亡以後所訂立，自屬偽造之文件，巳○○○及申○○雖另提出文
    件載明：「承租人為楊蕃薯或陳茂發，租賃期間自三十八年一月一日起，出租人
    為林鑽燧」，雖係在林鑽燧死亡以前訂立，但與林鑽燧死亡後由他人擅自代簽之
    筆跡相符，故均非林鑽燧所為，且申○○並非陳茂發之繼承人，其他被告迄今仍
    未提出任何向林鑽燧承租系爭土地之文件，其竟主張就系爭土地享有租賃權，顯
    屬無據。況依台中縣稅捐稽徵處大屯分處八十九年二月三日函所示，系爭土地上
    之建物僅被告乙○○辦理稅籍登記，其他則否，而乙○○無租賃權，已如前述，
    其餘被告之建物，顯係基於買賣契約而向郭振坤等人購買，並取得事實上之處分
    權，不得反據此而認其有合法之占有權源。至最高法院七十年度台上第一四六八
    號確定判決，係未審酌此部分，自不得據此而為被告有利之認定。又原告已否認
    上開被告所提之文書係林鑽燧所親自或授權葉作樂訂立，並否認其他未提出租賃
    文件之被告，就系爭土地有租賃關係，依民事訴訟法第二百七十七條規定，被告
    等主張就系爭土地曾與林鑽燧訂有租賃關係，則仍應就其所主張對系爭土地有租
    賃契約之事實，負舉證責任，被告既無法舉證證明該文書之真正，或租賃契約之
    存在，自不得僅憑其主張及占用之事實而認被告享有承租權。
  7.被告另提出林守直等三人於八十七年五月十三日所立之確認書，惟其內容不僅與
    前開林守直等三人訴訟繫屬前所立三份授權書之內容相違，亦與鈞院七十四年度
    繼字十七號確定判決，及台灣高等法院台中分院七十三年度再字第七號確定判決
    意旨所採認之事實不符，自非事實，且該確認書縱確由林守直等人所立，惟依製
    作日期觀之，顯係在本件訴訟中所為，該製作名義人既未到庭作證，該文書顯無
    證據能力，自不得據以為有利被告之認定。
  8.按土地之租賃契約，以承租人自行建築房屋而使用之為其目的，非有相當期限不
    能達其目的，故當事人雖未明定租賃期限，依契約之目的探求當事人之真意，亦
    應解為租賃至房屋不堪使用時為止，最高法院著有三十年渝上字第三一一號判例
    可參。由此可知，租地建屋未定期限者，出租人如未同意承租人改建，租約至原
    房屋不堪使用時終止。而承租人如未經土地出租人同意即改建者，承租人此舉不
    僅已違反租賃契約，同時租約亦因原房屋遭拆除達於不堪使用狀態，甚至因之拆
    除而終止，有最高法院八十五年度台上字第七九○號判決可資參照。查被告等現
    今所居住者，均為鋼筋水泥加強磚造之房舍，屋齡不超過三十年，顯非日據時期
    所建之房舍，倘若真有訂立租約，則房舍必已經改建，非當時訂約時所建之房舍
    ，已至為明確，其間之租賃契約，亦已消滅，被告自不得以已消滅之租賃權對抗
    原告。
  9.退步言之，縱認林鑽燧生前有委任葉作樂代為管理系爭三十六筆土地，惟依民法
    第五百五十條規定，委任關係因當事人之一方死亡而消滅，林鑽燧於四十七年八
    月十六日死亡，與葉作樂之委任關係亦同時消滅，葉作樂自無權再代管系爭三十
    六筆土地、訂立租約及代收租金，被告等嗣後改建房屋之行為，更未取得林守成
    、林守藩、林玉枝、林守直四人之同意，則雙方之租地契約，依最高法院三十年
    渝上字第三一一號判例之意旨，於改建時已消滅，不得僅因無代理權之葉作樂有
    收受部分租金之事實而認租賃契約繼續有效存在。
  10.被告辰○○、林瑤、己○○、戊○○係林永通之繼承人，對林永通所負拆屋還
    地及所受利益之返還，依民法第一千一百五十三條第一項規定，自應負連帶責任
    ，至癸○○、壬○○就聲明第三項，未○○、乙○○就聲明第十二項部分，因係
    共同非法占有原告之土地，其所負拆屋還地義務具有不可分關係，依民法第二百
    九十二條規定，亦「準用連帶債務之規定」，被告亦應連帶給付之，併予敘明。
乙、被告方面：
壹、被告壬○○、癸○○、甲○○、乙○○、申○○、巳○○○部分：
一、聲明：原告之訴及假執行之聲請均駁回。並陳明如受不利判決，願供擔保請准宣
    告免予假執行。
二、陳述：
  (一)系爭土地訟爭經過：
  1.緣前太平望族林鑽燧於四十二年間遷居日本，其名下坐落台中縣太平鄉○○路段
    之耕地有數百甲，在日據時期，均已出租給太平鄉新光村（現已改為太平市新光
    里）之居民即被告或被告之被繼承人及其他佃農耕作，其中其所有坐落同段第一
    ０五號建地面積０．０三八０公頃，同段一０五之二號建地面積０．九九三０公
    頃，同段一０二之二號建地面積０．００六０公頃，及同段一０二之七號建地面
    積０．五二七０公頃等筆土地，則出租給被告或被告之被繼承人及其他同村住戶
    建屋居住，並按該住戶佔用之面積以稻穀或折算現金繳租。惟林鑽燧旅居日本，
    管理土地不便，且名下耕地均被政府依耕者有其田條例徵收放領給佃農，故僅剩
    上開建地未被徵收，乃委由其族親訴外人葉作樂律師管理及收租。
  2.嗣於六十四年間，原告子○○知悉訴外人林鑽燧上開土地已乏人管理，竟與葉作
    樂共同意圖為自己不法之所有，於同年一月十日以林鑽燧名義與原告子○○訂立
    買賣契約（私契訂約日期為六十三年十二月二十四日），將上開四筆建地作價一
    百零四萬元出賣，並辦理不動產所有權移轉登記，嗣原告子○○即以該土地之所
    有權人自居，主張承租人已積欠多年租金未繳，要終止租約，收回租賃物云云。
    然事經新光村村民發現訴外人林鑽燧於四十七年八月十六日已經死亡，上開土地
    買賣契約書係屬偽造，乃由新光村租用上開土地之佃農戶組織「新光村房屋基地
    處理委員會」，由村長林松木等四十四人對原告子○○及訴外人葉作樂提偽造文
    書之刑事告訴，及對原告子○○與訴外人林鑽燧之繼承人林守成、林守藩、林玉
    枝、林守直提起確認買賣關係不存在及塗銷上開土地所有權移轉登記之民事訴訟
    。其中刑事部分，經檢察官偵查結果，更發現原告子○○與時任臺中縣霧峰地政
    事務所業務員，職司土地登記初審工作之訴外人蔡行昭勾串，由該員抽取訴外人
    林鑽燧生前為辦理另案土地繼承登記卷宗內所附之印鑑證明書，移花接木轉作上
    開四筆土地所有權移轉登記案之證件，於東窗事發後，更將前案登記卷宗匿藏或
    毀棄，而以瀆職等案件對訴外人蔡行昭、葉作樂及原告子○○提起公訴（案號：
    臺灣臺中地方法院檢察處六十四年偵瀆字第七一九０號）；另民事訴訟部分，案
    經鈞院六十八年度訴字第二０四０號民事判決確認原告子○○與訴外人林鑽燧間
    就上開四筆土地於六十四年一月十日所為之買賣關係不存在，其所有權移轉登記
    應予塗銷，嗣經判決子○○敗訴確定，上開土地即塗銷回復登記為林鑽燧名義。
  3.嗣於七十二年八月十七日，訴外人林守成、林守藩、林玉枝、林守直等四人出具
    授權書，授權訴外人李燕參就臺中縣太平鄉○○路段第六一地號等三十八筆土地
    （本件系爭土地，均係由上開四筆土地分割而出），有代理本人全權行使辦理先
    父林鑽燧之遺產申報、繼承登記、讓售、訂立契約領取價款、申報現值（增值稅
    ）、所有權移轉、土地管理、土地分割、鑑界、標示變更、補（換）書狀登記等
    有關一切手續之權，並有民事訴訟法第七十條所定特別代理權。代理領取繼承用
    戶籍謄本或有關戶籍證明文件。
  4.嗣又於七十二年八月二十日，原告子○○赴日本與訴外人林守成、林守藩、林玉
    枝、林守直四人簽訂和解書，其和解內容主要為：(1)葉作樂與子○○於六十三年
    十二月二十四日所訂立之買賣契約書，原買賣價金為一百零四萬元。於子○○交
    付林守成等人和解金一千萬日圓後，原買賣契約書仍確認有效。(2)若有租地權、
    租屋權、佃農權及優先購買權等糾紛，由子○○自行處理。
  5.嗣於七十二年十一月二十四日，訴外人林守成、林守藩、林玉枝、林守直等四人
    出具授權書，授權訴外人李文騫及原告子○○就前開臺中縣太平鄉○○路段第六
    一地號等三十六筆土地，(1)前被授權人李燕參如因故不能行使權利時得由被授權
    人李文騫、子○○等二人共同全權行使原授權書所載事項。(2)授權人同意被授權
    人子○○取得本件土地之所有權。
  6.嗣訴外人李燕參於七十三年四月十二日以訴外人林守成、林守藩、林玉枝、林守
    直四人之被授權人地位辦理前開訴外人林鑽燧名下三十六筆土地之繼承登記申請
    ，將該三十六筆土地登記為訴外人林守成、林守藩、林玉枝、林守直四人分別共
    有，應有部分各四分之一。
  7.嗣訴外人林守藩於七十三年五月十八日死亡，然訴外人李燕參竟於七十三年五月
    十五日以出賣人林守成、林守藩、林玉枝、林守直等四人之代理人名義將上開三
    十六筆土地出賣給原告子○○及訴外人李文騫，買賣價款為：(1)於六十四年五月
    十五日間，已由承買人子○○，交與出賣人之財產管理人葉作樂律師新臺幣二百
    二十一萬七千二百九十四元八角。(2)於七十二年八月間，在日本東京都和解時，
    再由承買人子○○交與出賣人日幣一仟萬元。以上列兩項金額為本件全部買賣價
    款。且第八條約定：本件土地之出租權（包括對土地承租人之積欠租金請求權，
    交還土地請求權）。全部一併讓與甲方即子○○、李文騫。嗣原告子○○及訴外
    人李文騫竟於七十四年三月二十五日對訴外人林守成、林玉枝、林守直等三人起
    訴請求林守成、林玉枝、林守直等三人應將前開三十六筆土地林守藩應有部分四
    分之一辦理繼承登記後，將該土地所有權全部移轉登記予原告子○○及訴外人李
    文騫等共有，案經臺灣臺中地方法院七十四年度繼字第十七號民事判決原告全部
    勝訴，被告未經上訴而告確定。
  8.嗣於七十五年二月二十二日，訴外人林守成、林玉枝、林守直等三人出具授權書
    ，授權原告子○○就前開臺中縣太平鄉○○路段第六一地號等三十六筆土地，有
    代理本人全權行使辦理林守藩應有持分四分之一遺產申報、繼承登記，及土地全
    部所有權之讓售、訂立契約領取價款、申報現值（增值稅）、所有權移轉、土地
    管理、土地分割、鑑界、標示變更、補（換）書狀登記等有關一切手續之權、並
    有民法第五百三十四條、民事訴訟法第七十條所定特別代理權。代理領取繼承用
    戶籍謄本或有關戶籍證明文件。授權人並同意被授權人子○○自己取得本件土地
    之所有權。
  9.嗣於七十五年五月七日原告子○○以訴外人林守成、林玉枝、林守直三人之被授
    權人地位辦理前開訴外人林守藩名下三十六筆土地應有部分四分之一之繼承登記
    申請，將該三十六筆土地應有部分四分之一登記為訴外人林守成、林玉枝、林守
    直三人分別共有。
  10.然原告子○○為恐上開土地經被告等基地承租人以上開於七十二年八月二十日所
    訂之和解契約書價格（即新臺幣一百零四萬元加計日圓一千萬元）或於七十三年
    五月十五日所訂之不動產買賣契約書價格（即新臺幣二百二十一萬七千二百九十
    四元八角加計日圓一千萬元）行使優先購買權，致其奪產之計劃前功盡棄，竟明
    知如下不實之事項，由原告子○○以訴外人林守成、林玉枝、林守直三人之被授
    權人地位，於七十五年九月間寄發存證信函給被告或被告之被繼承人及其他承租
    佃農，表明擬以每平方公尺新臺幣六千零五十元（即折算每坪約二萬元），按被
    告等及其他佃農等所用面積計算價款出售，請於接函十五日內向臺中市○○路○
    段四十三號六樓辦理買賣契約，並交付全部價款，並催繳自五十四年起之未繳租
    金云云。
  11.然而上開存證信函僅單純表示要將系爭土地以每平方公尺六千零五十元出賣給被
    告及催繳欠租等語，不僅未表明該土地已出賣給他人之事實，且未催告被告或其
    他承租佃農行使優先購買權，更將出賣之價金刻意虛偽提高至每平方公尺價格六
    千零五十元，而與原來買賣契約之約定不符，又未明示被告占有之面積多少及應
    繳之租金數額，並非通知限期行使優先購買權及催繳欠租之合法催告。
  12.嗣於七十六年六月二十七日再由原告子○○以林守成、林玉枝、林守直三人之被
    授權人地位，與原告子○○自己及原告庚○○虛偽訂立「土地買賣所有權移轉契
    約書」，將上開附表所示三十六筆土地虛偽以買賣價款總金額新臺幣一億一千一
    百四十一萬九千三百五十元正，出賣予原告子○○及庚○○二人（按上開三十六
    筆土地之總面積乘以每平方公尺六千零五十元之積，即等於一億一千一百四十一
    萬九千三百五十元正），嗣於七十六年六月二十九日將該虛偽買賣移轉土地之情
    事，向臺中縣稅捐稽徵處申報土地增值稅，使該處之承辦公務員將該不實之出賣
    移轉事項登載於職務上所掌之公文書即「土地增值稅繳款書」三十六份，嗣於七
    十六年八月二十二日將該不實之買賣過戶情事，持向臺中縣霧峰地政事務所辦理
    所有權移轉登記，隨即撤回銷號，嗣又於七十六年十月三日將該不實之買賣過戶
    情事，並檢附上開不合法催告之存證信函，作為被告等已放棄優先購買權之證據
    ，持向臺中縣霧峰地政事務所申請辦理所有權移轉登記，使該所承辦人員將該不
    實事項登載於其職務上所掌之公文書即土地登記簿上，均足以影響公文書之正確
    性，及侵害被告等承租人之優先購買權利（即將買賣價格虛偽故意提高，使被告
    等不敢行使優先購買權）。案經被告等及其他承租戶於八十六年十月二日對原告
    子○○、庚○○等二人提出偽造文書之刑事告訴。
  (二)原告二人係違法取得系爭土地：
  1.按基地出賣時，地上權人、典權人或承租人有依同樣條件優先購買之權。前項優
    先購買權人於接到出賣通知後十日內不表示者，其優先權視為放棄。出賣人未通
    知優先購買權人而與第三人訂立買賣契約者，其契約不得對抗優先購買權人。土
    地法第一百零四條第一項前段及第二項定有明文。又「土地法第一百零四條第二
    項已於六十四年七月二十四日修訂為出賣人未通知優先購買權人而與第三人訂立
    買賣契約者，其契約不得對抗優先購買權人。上訴人間之買賣，既在土地法條訂
    以後，則有上開優先購買權之被上訴人請求確認其就系爭土地有優先購買權，命
    上訴人甲塗銷已為之所有權移轉登記，由上訴人乙與被上訴人補訂書面契約，並
    協同辦理所有權移轉登記，委無不合。」、「．．．現行法該條文第二項所定出
    賣人未通知優先購買權人，而與第二人訂立買賣契約者，其契約不得對抗優先購
    買權人，為六十四年七月二十四日修正時所新增，自是厥後該項優先購買權始具
    物權之效力。．．．」最高法院六十五年台上字第二七０一號、六十七年台上字
    第四七九號判例闡釋甚明。又依土地登記規則第七十七條規定：「申請土地移轉
    登記時，依土地法第三十四條之一第四項規定之優先購買權人已放棄優先購買權
    者，應附具出賣人之切結書，或於申請書適當欄記明「優先購買權人確已放棄其
    優先購買權，如有不實，出賣人願負法律責任」字樣。但依同法第一百零四條或
    第一百零七條規定，優先購買權人放棄其優先購買權者，應檢附證明文件。依前
    項規定申請登記，於登記完畢前，優先購買權人以書面提出異議者，除其優先購
    買權已依法視為放棄者外，登記機關應駁回登記之申請。」
  2.本件原告子○○以林守成、林玉枝、林守直之受任人地位於七十五年九月九日依
    序以台中郵局第一二一八、一二一九、一二二六、一二二九、二０一五等號存證
    信函分別通知被告壬○○、林瑞朝、乙○○、陳瑞章（基地承租人陳茂發之繼承
    人，被告申○○之長子，申○○係陳茂發之次女婿）、楊蕃薯（被告巳○○○之
    配偶）等人，其存證信函意思表示之通知意旨，僅表明其受林守成等三人委任全
    權處分台中縣太平鄉○○路段三十六筆其存證信函意思表示之通知意旨，僅表明
    其受林守成等三人委任全權處分台中縣太平鄉○○路段三十六筆土地（按含本件
    係爭土地），茲以每平方公尺新台幣六千零五十元出售，請於文到二十日內，依
    台端所用面積向寄件人所委任之游振福依上開價格訂立買賣契約，並交付價款，
    另台端自五十四年起積欠之租金，限於文到十日內依約定稻谷照農會公告價格折
    算現金向游振福處繳清，逾期即終止租約等等語，然該存證信函並未表明出賣人
    林守直等人已於七十二年八月二十日將上開三十六筆土地以新台幣一百零四萬元
    及日圓一千萬元出賣於子○○之事實（退步言，縱依李燕參以林守直之代理人名
    義與子○○、李文騫於七十三年五月十五日所訂立之不動產買賣契約書記載，買
    賣價金亦僅新台幣二百二十一萬七千二百九十四元八角及日圓一千萬元），且未
    明確催告被告等或其他承租佃農是否欲行使優先購買權，更將出賣之價金刻意虛
    偽提高至每平方公尺價格六千零五十元，而與原來買賣契約之約定不符，又未明
    示被告等占用之面積多少及應繳之租金數額，並非通知限期行使優先購買權及催
    繳欠租之合法催告。甚至原告子○○以林守直等人之授權人地位與原告庚○○、
    子○○二人於七十六年六月二十七日所訂立之土地買賣所有權移轉契約書更虛偽
    記載系爭三十六筆土地之買賣價金為新台幣一億一千三百四十一萬九千三百五十
    元整（折合每平方公尺六千零五十元），且虛偽記載價款交付方法「登記完畢日
    一次付」，然實際上並無該項一億多元之買賣，亦無交付一億多元價金之事實，
    更何況土地登記簿登記「原因發生日期」為七十六年六月二十七日，原因為買賣
    ，然其向被告所發存證信函之日期為七十五年九月九日，送達日期或為七十五年
    九月十日或同年九月十一日，由此觀之，原告於發存證信函之當時，尚無上開一
    億多元之買賣存在，又如何行使優先購買權？且被告等系爭土地之基地承租人，
    所得以「同一條件」行使優先購買權，其所謂同一條件，應係指林守直等三人與
    子○○、庚○○間就上開三十六筆土地成立買賣之真正買賣價格而言，而非以經
    原告子○○灌水提高後之不實價格。基此，原告子○○、庚○○於申請辦理上開
    三十六筆土地之所有權移轉登記時，係以不實之買賣，且以上開不合法催告之存
    證信函及公示送達作為被告等優先購買權人放棄其優先購買權者之應檢附證明文
    件，其登記顯屬違法，甚為明確。
  3.又依子○○於七十二年八月二十日與林守藩、林守直、林守成、林玉枝四人所訂
    立之和解契約書第十條第一項約定：「本件土地由乙方移轉給甲方之登記申請一
    切書類，甲方、乙方雙方應以和解內容記載，甲方不得以事實違反之記載。」等
    語，顯見子○○於辦理本件系爭三十六筆土地所有權移轉登記之手續及其通知被
    告等基地承租人等手續，均應以該和解契約所記載之內容為準，即應以新台幣一
    百零四萬元及日幣一千萬元為買賣條件，通知被告等基地承租人辦理所有權移轉
    登記，不得違反和解契約事實而為記載，然子○○竟違反該和解契約書之約定，
    於七十六年六月二十七日辦理系爭三十六筆土地之所有權移轉登記時，竟將該「
    土地買賣所有權移轉契約書」虛偽記載系爭三十六筆土地之買賣價金為新台幣一
    億一千三百四十一萬九千三百五十元，故其登記顯然違法。
  4.又林守直等人雖授權子○○得全權處理系爭三十六筆土地，並得讓售該三十六筆
    土地，然庚○○並非向林守直等人購買系爭三十六筆士地之人，其亦非子○○所
    指定之登記名義人，且依庚○○於刑事偵查中自承其就系爭卅六筆土地之應有部
    分二分之一，係林守成等人將系爭卅六筆士地出賣於李燕參，李燕參之子李文騫
    再於七十四年六月廿五日將其從李燕參處受讓卅六筆土地應有部分二分之一債權
    為由與庚○○簽訂不動產買賣契約書，可見庚○○取得系爭卅六筆土地應有部分
    二分之一之權利，並非從子○○處而來，而係從訴外人李文騫、李燕參處而來。
    然子○○既於七十二年八月二十日依和解契約書向林守直等人購買系爭三十六筆
    土地之全部，林守直等人又如何於嗣後將系爭三十六筆土地出賣於李文騫及子○
    ○（應有部分各二分之一）？又上開不動產買賣契約書之價金，與和解契約書之
    記載不同，究竟以何者為準？庚○○又以多少之價金向李文騫購買系爭三十六筆
    土地之權利？關於此部份，真假尚有爭議，設若均為真實，則林守直等人出賣予
    李文騫部分，及李文騫出賣予庚○○部分，均未以書面通知被告等基地承租人以
    同一條件行使優先購買權，其取得系爭土地，亦不合法。
  5.又依林守直、林守成、林玉枝三人於八十四年四月五日所出具之授權書，就系爭
    土地授權訴外人謝扶憲，其授權範圍記載：本人等前委託子○○氏代辦前開土地
    繼承及出售事宜，然依其所辦出售方法有侵害諸承租人優先承買權情事，經承租
    人抗議有涉訟之虞，為圓滿解決起見，付與全權代理本人等與有關當事人協調，
    收回該土地所有權事宜，以便日後另行與承租人等洽商解決承買事宜等語。可見
    ，原告子○○所為之上開不實買賣及過戶，並未經原地主同意，並授權謝扶憲處
    理，以便向子○○及庚○○收回土地，另行出賣給被告等承租人。
  6.又依林守直、林守成、林玉枝三人於八十七年五月三日所出具之確認書記載：「
    立確認書人林守直、林守成、林玉枝茲確認吾等三人與子○○間所成立之法律行
    為僅有如下幾項：(1)於昭和五十八年八月二十日簽訂和解契約書。(2)於一九八三
    年十一月二十四日出具授權書（被授權人李文騫、子○○），並經亞東關係協會
    認證(3)於一九八六年二月二十二日出具授權書（被授權人子○○）。又吾等三人
    除依上開和解契約書之約定，取得子○○所交付之和解金日幣一千萬圓外，並未
    取得子○○之其他任何款項。又吾等三人出具上開授權書之意旨，係同意及授權
    子○○依上開和解契約書之意旨辦理吾等所有坐落台灣省台中縣太平市○○路段
    第六一號等三十八筆土地之所有權移轉登記及其必要之手續，並適當處理上開土
    地上基地承租人有關優先購買權等之相關問題，吾等三人並不知子○○竟違反上
    開授權書之委任本旨，於七十六年六月二十七日（西元一九八七年六月二十七日
    ）擅自將上開三十六筆土地由子○○以吾等三人之被授權人名義與子○○、庚○
    ○訂「土地買賣所有權移轉契約書」，買賣價款總金額為新台幣一億一千一百四
    十一萬九千三百五十元正（折合每平方公尺土地價值新台幣六千零五十元）。吾
    等三人在此特別聲明：吾等三人並不知有上開「土地買賣所有權移轉契約書」之
    事，亦從未收到子○○、庚○○所交付之新台幣一億一千一百四十一萬九千三百
    五十元正，換言之，該項書面係在違反吾等三人出具授權書之意旨下作成，且事
    實上並無其事，應認為係虛偽不實。吾等三人將採取必要之措施，以塗銷該不實
    之所有權移轉登記，並撤銷及終止對李燕參、子○○、李文騫之有關授權。」等
    語，另被告庚○○於原告等對其提出偽造文書案件之告訴，於偵查中亦自承其僅
    以新台幣七百五十萬元購買系爭三十六筆土地之一半權利，且其係向李燕參（李
    文騫）購買的等語，更足以證明子○○係違法辦理登記。
  (三)被告等為系爭土地之合法承租人，並非無權占有：
  1.按被告等或被告之被繼承人自日據時期起即已向系爭土地之原地主林鑽燧承租系
    爭土地建屋而居，且未定期限，其租金係以繳納稻谷作為租金，嗣林鑽燧於光復
    後不久即遷居日本，有關系爭土地之管理均委由其親戚葉作樂律師代理為之，並
    由葉作樂向被告等系爭土地之承租人收租，並立具「租金繳納記帳」為憑，凡此
    ，有承租人陳茂發（基地承租人陳茂發之繼承人陳瑞章係被告申○○之長子，申
    ○○係陳茂發之次女婿）、楊蕃薯（被告巳○○○之配偶）二人之租金繳納記帳
    二紙可證。
  2.又原告子○○以林守直等人之受任人身份，亦曾於七十五年九月九日依序以台中
    郵局第一二一八、一二一九、一二二六、一二二九、二０一五等號存證信函分別
    通知被告壬○○、林瑞朝、乙○○、陳瑞章（基地承租人陳茂發之繼承人，被告
    申○○之長子，申○○係陳茂發之次女婿）、楊蕃薯（被告巳○○○之配偶）等
    人，催告被告等人就系爭土地之租用繳納欠租。凡此，亦有存證信函五份及戶籍
    登記簿謄本二份可證，足見原告二人並不否認被告等就系爭土地之承租人地位，
    否則，何來催繳租金之舉﹖
  3.依鈞院六十八年度訴字第二０四０號民事判決，其理由第三點亦認定系爭土地原
    屬林鑽燧所有，租與原告等（即本件被告等）建屋，本件之系爭土地即係該案系
    爭土地之一部分，或從其分割出來，又該案所謂之原告，包含楊蕃薯（被告巳○
    ○○之配偶）、乙○○、林瑞朝等人。足見被告等確係系爭土地之基地承租人。
    又上開民事判決，經子○○等人上訴第二審台灣高等法院台中分院六十八年度上
    字第一一五四號及第三審最高法院七十年台上字第一四六八號民事判決審理結果
    ，認定除訴外人張英隆、王玉美、林東山、林朝權、李義雄、乙○○、林郭員、
    林瑞朝、黃昹昇、林清謙、賴明鎮、陳朝男於該案無法提出證據以證明渠等與林
    守直等有租賃關係外，其餘三十二人均經第二、三審民事判決認定與林守直等人
    間就系爭土地有租賃關係存在，且林守直等人雖有已由子○○予以終止之主張，
    然均經除張英隆等十二人外之其他三十二名被上訴人否認，而截至原審言詞辯論
    終結時止，又別無確定裁判支持林守直、子○○等上訴人之主張，則被上訴人（
    除張英隆等十二人）等三十二人提起此部份之訴（即確認林守直等人與子○○就
    系爭土地買賣關係不存在及應予塗銷所有權移轉登記之訴），自非無保護必要等
    語，而駁回子○○及林守直等人之上訴，而告確定。基此，被告等人就系爭土地
    ，確為合法之承租人，殆無疑義。
  4.又依原告子○○與林守直、林守藩、林守成、林玉枝於七十二年八月二十日訂立
    和解契約書，該和解契約書第八條及第九條之約定，亦可看出本件系爭土地業已
    出租給被告等。
  5.又依林守直、林守成、林玉枝三人於八十四年四月五日所出具之授權書，就系爭
    土地授權謝扶憲，其授權範圍記載：本人等前委託子○○氏代辦前開土地繼承及
    出售事宜，然依其所辦出售方法有侵害諸承租人優先承買權情事，經承租人抗議
    有涉訟之虞，為圓滿解決起見，付與全權代理本人等與有關當事人協調，收回該
    土地所有權事宜，以便日後另行與承租人等洽商解決承買事宜等語，可見，被告
    等就系爭土地確有承租權。
  6.又依林守直、林守成、林玉枝等三人於八十七年五月十三日曾出具確認書，並經
    台北駐日經濟文化代表處認證，亦均表明承認被告等基地承租人之承租權利，否
    則何須出具該確認書給被告等所委派之代表林清標持回供被告等人主張權利。
  7.按出租人於租賃物交付後，縱將其所有權讓與第三人，其租賃契約對於受讓人，
    仍繼續存在。民法第四百二十五條定有明文。本件，被告等為系爭土地之承租人
    ，既如上述，則姑不論原告子○○及庚○○二人係以不實之買賣及違法之登記取
    得本件系爭土地，退步言，縱認其係合法取得系爭土地，被告等不僅得行使基地
    承租人之優先購買權，亦得依上開規定，主張買賣不破租賃，其租賃契約對原告
    二人仍繼續存在。
  8.綜上，被告等既係有權占用系爭土地，並非無權占有，故原告二人訴請被告等拆
    屋還地，為無理由。
  (四)對原告陳述之答辯﹔
  1.原告於八十九年一月十四日所提出之辯論意旨狀理由第三點主張：┐於民國六十
    三年間葉作樂冒名將各該土地售與子○○、李文騫（即李燕參之子），而以子○
    ○為登記名義人，而於六十四年一月十五日完成登記事宜，惟事實上葉作樂並未
    受託管理系爭土地，並無管理處分權......，└等語，惟查：葉作樂律師上開盜
    賣林鑽燧所有土地之行為，僅能證明其盜賣當時林鑽燧已死亡，其無法再以林鑽
    燧之名義出賣土地及移轉所有權而已，且其土地過戶過程，並未先辦理繼承登記
    ，即逕為所有權移轉登記，於法有違，然不能以其對林鑽燧之土地無處分之權限
    而已，即因此認定其對林鑽燧之土地無管理之權限。原告主張葉作樂律師對林鑽
    燧之上開土地無管理權云云，並非實在，應不可採。蓋從被告等所提出之租金繳
    納記帳等證物，確由葉作樂律師代理林鑽燧對被告等承租人收取租金，且其收租
    行為係一人對全村租用上開土地之村民收租（參原告同時向鈞院對其他村民所提
    起之五件拆屋還地訴訟），並非僅對本件被告等人收租，且其收租金之期間係從
    林鑽燧至日本以後即開始，至林鑽燧死亡之後，仍在繼續收租，其收租係一年一
    次或數年一次不等，於每次收租時，均將原租約繳納記帳單收回，改成新租約記
    帳記帳單給基地承租人。又於林鑽燧死亡之後，其繼承人林守直等人仍有繼續委
    託葉作樂律師管理上開土地，此從原告子○○與林守直等人所簽訂之和解契約書
    記載渠等均嗣後承認葉作樂律師之無權代理及無權處分行為可知，況依民法第五
    百五十條及五百五十一條之規定，其委任關係並非自林鑽燧死亡後，即當然消滅
    。又葉作樂律師於六十三年當時出賣土地之對象，僅子○○一人，訴外人李文騫
    或李燕參當時均尚未牽涉其內，如上所述，李燕參、李文騫父子介入此案，係民
    國七十二年以後之事，故原告主張：「於民國六十三年間葉作樂律師冒名將各該
    土地售與子○○、李文騫（即李燕參之子），而以子○○為登記名義人」云云，
    並不實在，且無法舉證以實其說。
  2.又原告主張被告所提出之租金繳納記帳單為偽造云云，惟查被告等或被告等之祖
    先均係自日據時期開始即已向林鑽燧承租系爭土地，並由林鑽燧收取租金。嗣林
    鑽燧遷至日本，無法管理系爭土地，而委由其親戚葉作樂律師管理系爭土地，自
    此而後改由葉作樂以林鑽燧之名義向被告等收租，且其收租行為係一人對全村租
    用上開土地之村民收租，並非僅對本件被告等人收租，且其收租金之期間係從林
    鑽燧至日本以後即開始，至林鑽燧死亡之後，仍在繼續收租，其收租係一年一次
    或數年一次不等，於每次收租時，均將原租約繳納記帳單收回，改成新租約記帳
    記帳單給基地承租人。又於林鑽燧死亡之後，其繼承人林守直等人仍有繼續委託
    葉作樂律師管理上開土地。然葉作樂律師於林鑽燧死亡之後，並未告知被告等基
    地承租人，仍繼續以林鑽燧之名義向被告等及其他承租人收租，並以林鑽燧之名
    義於租金繳納記帳單上簽署林鑽燧之姓名及用印，甚至於六十三年間仍以林鑽燧
    之名義將系爭土地出賣於子○○，故該租金繳納記帳單之林鑽燧名義，縱於林鑽
    燧死亡之後，繼續製作沿用，要屬葉作樂律師之個人行為，與被告等無關，其有
    無涉及偽造，係屬葉作樂律師與林鑽燧或其繼承人間之內部關係，被告等人既有
    實際上繳納租金之行為，其租賃關係仍屬繼續存在。
  3.原告雖辯稱子○○等買受系爭土地之後，須繳納遺產稅及土地增值稅及積欠之地
    價稅及相關之一切費用，並參酌物價指數，每平方公尺之單價約為六千零五十元
    云云，惟原告此項主張為含糊其詞之陳述，並未明示其計算方式及各項稅捐、費
    用之細目金額，不足採信。
  4.又原告主張林守直等人既有移轉土地所有權於原告之真意，縱於實際登記時所載
    價金不符，除有無效或得撤銷之原因而經撤銷外，尚不生所有權移轉登記應否撤
    銷之問題云云。惟查，依林守直等人先後出具授權書給李燕參一人或李文騫、子
    ○○二人或子○○一人，其授權意旨均只同意子○○一人取得系爭三十六筆土地
    ，庚○○並不包括在內，故原告二人之所有權移轉登記程序，已涉及越權之問題
    。又本件尚有牽涉基地承租人之優先購買權問題，原告二人不僅以非法手段辦理
    過戶之手續，復以不合法及不實之存證信函通知被告等人，故其物權移轉行為不
    僅有無效之原因，為自始當然無效外，且不能對抗被告等基地承租人。
  5.又原告抗辯稱被告等人未於相當期限內表示以同一條件優先承購之意，已喪失其
    權利云云。惟查，迄目前為止，被告等人均上未收到林守直等人或其代理人以書
    面表示真實買賣之條件，要被告等人行使優先購買權之意旨，故被告不知其真正
    之買賣條件為何，無從行使該項權利，何來喪失權利？
  6.被告等人除以本狀向原告表示願以子○○與林守直等人間之真實買賣契約書（含
    和解契約書）之同一條件優先購買系爭土地外，另以口頭及書面向林守直等人表
    示上開優先購買之意旨。
貳、被告丁○○、辛○○、卯○○、午○○、寅○○、未○○、辰○○、林瑤、己
    ○○、戊○○部分：
    被告丁○○、辛○○、卯○○、午○○、寅○○、未○○、辰○○、林瑤、己
    ○○、戊○○未於言詞辯論期日到場，亦未提出準備書狀作何聲明或陳述。
    理    由
甲、程序方面：
  (一)本件被告丁○○、辛○○、卯○○、午○○、寅○○、未○○、辰○○、林瑤
    、己○○、戊○○未於言詞辯論期日到場，核無民事訴訟法第三百八十六條各款
    所列情形，爰依原告聲請，由其一造辯論而為判決。
  (二)被告林永通於訴訟繫屬中死亡，被告辰○○、林瑤、己○○、戊○○四人為其
    繼承人，有戶籍謄本在卷可證原告業於八十九年三月三日依民事訴訟法第一百七
    十五條第二項規定具狀聲明其四人承受訴訟，並合法送達，自已發生承受訴訟之
    效力。
乙、實體方面：
一、兩造爭執要旨：
  (一)本件原告主張系爭土地係其二人共有，應有部分各二分之一，被告分別占有如聲
    明所載之土地，並於其上建有房屋，兩造間未訂立任何契約，被告屬無權占有，
    原告自得依民法第七百六十七條規定，訴請被告拆除地上物，將被告所占有之土
    地返還。又原告係於七十六年十月十四日取得前開土地之所有權，被告等無權占
    有各該土地而獲得相當於租金之利益且致原告受有損害，依民法第一百七十九條
    規定，應將其所受之利益返還與原告。依土地法第一百零五條準用第九十七條，
    以法定地價百分之十計算相當租金之數額，則被告於占有期間分別獲得如聲明所
    示之利益，自應返還與原告已到期之款項，並自起訴狀繕本送達被告翌日起，按
    年息百分之五計算之法定遲延利息。
  (二)被告丁○○、辛○○、卯○○、午○○、寅○○、未○○、辰○○、林瑤、己
    ○○、戊○○則以：渠等或渠等之被繼承人與原地主林鑽燧就其占用部分有基地
    租賃之關係，並按各該占用之面積以稻穀或折算現金繳租，惟林鑽燧之繼承人與
    原告就林鑽燧所有坐落台中縣太平市○○路段六一號等三十六筆土地（含系爭二
    十筆土地）之全部買賣價款僅為新臺幣二百二十一萬七千二百九十四元八角，加
    上日幣一千萬元，然原告子○○為恐上開土地承租人以前開價格行使優先購買權
    ，竟明知如下不實之事項，由原告子○○以林守成、林玉枝、林守直三人之被授
    權人地位，於七十五年九月間寄發存證信函給被告或被告之被繼承人及其他承租
    佃農，表明擬以每平方公尺新臺幣六千零五十元（即折算每坪約二萬元），按被
    告及其他佃農所用面積計算價款出售，請於接函十五日內辦理買賣契約，並交付
    全部價款，同時催繳自五十四年起之未繳租金云云，並非通知限期行使優先購買
    權及催繳欠租之合法催告，依土地法第一百零四條第一項前段及第二項定之規定
    ，前開買賣契約不得對抗優先購買權人，是以被告既係有權占用系爭土地，並非
    無權占有，故原告訴請被告拆屋還地，為無理由等語置辯。
二、得心證之理由：
  (一)本件原告主張渠就系爭土地有所有權，被告於其上占用等情，為被告所不爭執，
    並經原告提出土地登記簿謄本為證，復經本院囑託臺中縣霧峰地政事務所測量，
    製有測量成果圖在卷可憑，堪信原告之前揭主張為真實。
  (二)按基地出賣時，地上權人、典權人或承租人有依同樣條件優先購買之權。前項優
    先購買權人於接到出賣通知後十日內不表示者，其優先權視為放棄。出賣人未通
    知優先購買權人而與第三人訂立買賣契約者，其契約不得對抗優先購買權人。土
    地法第一百零四條第一項前段及第二項定有明文。又前開條文第二項關於出賣人
    未通知優先購買權人，而與第三人訂立買賣契約者，其契約不得對抗優先購買權
    人，為六十四年七月二十四日修正時所新增，自是厥後該項優先購買權始具物權
    之效力，最高法院六十五年臺上字第二七○一號、六十七年臺上字第四七九號判
    例闡釋甚明。復按耕地出租人如因無人承買或受典而再行貶價出賣或出典時，仍
    應再為通知，耕地三七五減租條例第十五條第二項亦定有明文，參酌前揭基地承
    租人與耕地承租人之優先承買權之目的均在避免土地所有與利用分離，藉以發揮
    土地之利用價值及保護承租人之目的而規定承租人有優先承買權，則依同一立法
    意旨，其所規定之優先構買權，自應解為相同之性質，而得類推適用耕地三七五
    減租條例第十五條第二項之規定，是以基地所有權人欲賣出土地時自應就其與承
    買人談妥之價金為真實之告知，如該價金之告知高於實際成交之價金，該通知應
    不生效力而需再行通知，否則不得對抗承租人。
  (三)經查，原告子○○以林守成、林玉枝、林守直之受任人地位，於七十五年九月九
    日依序以台中郵局第二０一五、一二二九及二０一三、一二一八、一二二六、一
    二二三、二九００等號存證信函分別通知訴外人陳瑞章（被告申○○之子，原承
    租人陳茂發之繼承人）、訴外人楊蕃薯（已死亡，為被告巳○○○之夫，有戶籍
    謄本在卷可稽）、壬○○、乙○○、辛○○、寅○○，而其存證信函意思表示之
    通知意旨，僅表明其受林守成等三人委任全權處分台中縣太平鄉○○路段三十六
    筆土地（按含本件係爭土地），茲以每平方公尺新台幣六千零五十元出售，請於
    文到二十日內，依台端所用面積向寄件人所委任之游振福依上開價格訂立買賣契
    約, 並交付價款，另台端自五十四年起積欠之租金，限於文到十日內依約定稻谷
    照農會公告價格折算現金向游振福處繳清，逾期即終止租約等語，業經本院向台
    中縣霧峰地政事務所調取庚○○、子○○辦理買賣所有權移轉登記之全案申請資
    料（該所七十六年十月三日收件，字號霧字第二四一五四號），所附之前開存證
    信函可證，並有影本存於本院八十六年度訴字第一三四八號卷內可查。又被告乙
    ○○、寅○○、訴外人楊蕃薯（被告巳○○○之夫）、林永通（被告辰○○、林
    瑤、己○○、戊○○之被繼承人）等人於六十八年四月十九日對原告子○○等
    人所提出之確認買賣關係不存在之訴（本院一審案號六十八年度訴字第二０四０
    號）審理時，原告子○○於該案第二審上訴狀第二次準備書狀內就前開被告或其
    被繼承人與前地主間有租賃關係乙節已為自認（見該卷第二審第一百八十頁、第
    一百八十二頁），且本院六十八年度訴字第二○四○號民事判決，其理由第二點
    亦認定系爭土地原屬訴外人林鑽燧所有，租與本件被告乙○○、寅○○、訴外人
    楊蕃薯、林永通，業經本院調閱該案卷宗核閱屬實，並有該案判決書影本一份在
    卷可稽。再者，被告巳○○○復提出其被繼承人楊蕃薯租金繳納收據影本一紙（
    租賃始期為三十八年一月一日）為證，被告申○○亦提出其岳父陳茂發之租金繳
    納收據影本一紙（租賃始期為三十八年一月一日）為證，堪認被告巳○○○、壬
    ○○、乙○○、辛○○、寅○○、辰○○、林瑤、己○○、戊○○及訴外人陳
    茂發與原地主間有租賃關係存在。
  (四)次查，本件原告與林守直等人於七十二年八月二十日所訂之和解書，係依訴外人
    葉作樂以無權代理之方式與原告子○○於六十三年十二月二十四日所訂之買賣契
    約約定之新台幣一百零四萬元，再加上和解金一千萬日圓，作為原告子○○與訴
    外人林守成、林守藩、林玉枝、林守直就其等所有坐落台中縣太平鄉○○路段之
    三十六筆土地（含系爭土地）之全部買賣價金，業據被告提出該和解書影本一紙
    附卷可憑，另參酌被告所提出之林守直、林守成、林玉枝等三人於八十七年五月
    十三日在台北駐日經濟文化代表處認證之確認書影本內容記載：「吾等除依上開
    和解契約之約定，取得子○○所交付之和解金日幣一千萬圓外，並未取得子○○
    之其他任何款項，：：：不知子○○以吾等三人之被授權人名義，與子○○、庚
    ○○訂立訂立『土地買賣所有權移轉登記書』，買賣價款總金額為新台幣一億一
    千一百四十一萬九千三百五十元正元，：：：亦從未收到子○○、庚○○所交付
    之新台幣一億一千一百四十一萬九千三百五十元，：：」等語，堪認原告於前揭
    寄予承租人之存證信函中所提及之買賣價金新台幣一億一千一百四十一萬九千三
    百五十元（即每平方公尺六千零五十元）並非實在，揆諸前揭說明意旨，原告對
    於被告巳○○○、壬○○、乙○○、辛○○、寅○○、辰○○、林瑤、己○○
    、戊○○及訴外人陳茂發並未為合法有效之優先承買權之通知，自不得對抗前揭
    被告。至被告申○○之子訴外人陳瑞章既係陳茂發之繼承人（詳見原告所發台中
    郵局第二０一五號存證信函），而陳茂發又有承租權，自難認被告申○○所使用
    之建物係為其所自建，且其經陳瑞章同意而使用該建物，業經被告申○○陳述甚
    明，亦難逕認其係無權占有系爭土地。原告固主張前開被告占用之建物為新建，
    原租約已失效云云，然為被告所否認，且原告復未舉證以明其實，則其空言原租
    約已不存在云云，即無理由，從而原告對於前揭被告之請求即無足採。
  (五)又由本院向台中縣霧峰地政事務調取之原告二人辦理買賣所有權移轉登記之全案
    申請資料（該所七十六年十月三日收件，字號霧字第二四一五四號），所附存證
    信函可查知，原告子○○前曾以台中郵局存證信函第二００九號寄至「台中縣太
    平市○○路一四六號」通知訴外人賴春，及以台中郵局存證信函第一二三０號寄
    至「台中縣太平市○○路十九號」通知訴外人林朝乾，表明其受林守成等三人委
    任全權處分台中縣太平鄉○○路段三十六筆土地（按含本件係爭土地），茲以每
    平方公尺新台幣六千零五十元出售，請於文到二十日內，依台端所用面積向寄件
    人所委任之游振福依上開價格訂立買賣契約，並交付價款，另台端自五十四年起
    積欠之租金，限於文到十日內依約定稻谷照農會公告價格折算現金向游振福處繳
    清，逾期即終止租約等語；且其二人亦係本院六十八年度訴字第二０四０號確認
    買賣關係不存在一案之原告，而本件原告子○○於該案第二審上訴狀第二次準備
    書狀內就前開二人與前地主間有租賃關係乙節已為自認，且該案判決理由第二點
    亦認定系爭土地原屬訴外人林鑽燧所有，租與其二人，業經本院調閱該案卷宗核
    閱屬實，並有該案判決書影本一份在卷可稽。由前所述，亦足認訴外人賴春、林
    朝乾與原地主間有租賃關係存在。而「台中縣太平市○○路一四六號」及「台中
    縣太平市○○路十九號」現分別為被告未○○、甲○○居住占用中，而原占用人
    又係有承租權之人，是尚難認被告未○○、甲○○所使用位於系爭土地上之建物
    為其所自建，且原告復未提出其他證據以資證明其二人係無權使用該建物及土地
    ，從而原告對其二人之請求亦無理由。
  (六)再按所有人對於無權占有或侵奪其所有物者，得請求返還之，對於妨害其所有權
    者，得請求除去之，民法第七百六十七條定有明文，本件原告主張被告癸○○、
    丁○○、卯○○、午○○無權占用之事實，業經本院履勘現場並囑託霧峰地政事
    務所測量屬實，製有複丈成果圖在卷可稽，被告癸○○就上情並不否認，被告丁
    ○○、卯○○、午○○則未於言詞辯論期日到場爭執，堪信原告主張前開被告無
    權占用前開土地乙節為真實。次按無法律上之原因而受利益，致他人受損害者，
    應返還其利益，再按城市地方之房屋租金以不超過土地及其建築物申報總價額年
    息百分之十為限，前開規定於基地租賃準用之，民法第一百七十九條、土地法第
    九十七條、第一百零五條定亦定有明文。經查：
  1.本件被告癸○○使用之地上物占用台中縣太平市○○路段第一○五─四七地號，
    如附圖所示編號６，面積為六十二平方公尺土地，已如前述，惟原告並無法證明
    該建物係被告癸○○所有或有任何處分之權源。則原告請求被告癸○○自前開地
    上物遷出，將土地返還原告，固屬有據；惟其請求拆除地上物之部分則屬無據，
    應予駁回。另查前開土地於七十六年、八十年七月、八十三年七月之公告地價分
    別為每平方公尺二千五百元、二千九百二十五元、三千一百元，依平均地權條例
    第十六條之規定，其申報地價分別為二千元、一千三百四十元、二千四百八十元
    （即法定地價的百分之八十），本院審酌被告所佔用土地位於太平市，尚稱繁榮
    ，認原告以申報地價百分之十計算被告所受相當於租金之利益，應為合理。本件
    原告係自七十六年十月十四日起取得上開土地所有權，從而，原告請求被告給付
    自七十六年十月十五日起至八十三年六月三十日止，相當於租金之利益新台幣十
    三萬五千六百三十一元（計算式詳如附表編號一所示），及自起訴狀繕本送達翌
    日即八十七年十一月四日（原告更正聲明狀送達之翌日）起至清償日止，按年息
    百分之五計算之利息；並自八十六年七月一日起至交還土地日止，按年給付原告
    一萬五千三百七十六元，為有理由，應予准許。原告另主張被告癸○○與壬○○
    共同占用同段第一０五號土地上如附圖所示編號７，面積九０平方公尺之地上物
    ，惟被告壬○○並非無權占用已如前述，且原告復未提出其他證據以資證明其被
    告癸○○係無權使用該建物及土地，是其請求被告癸○○將地上物拆除，並將該
    土地返還原告，及返還相當於租金之利益，尚屬無據。
  2.本件被告丁○○使用之地上物占用台中縣太平市○○路段第一０五、─一七、─
    一八號如附圖所示編號８，面積分別為一五二平方公尺、一一平方公尺、一七一
    平方公尺，已如前述，惟原告並無法證明該建物係被告丁○○所有或有任何處分
    之權源。則原告請求被告丁○○自前開地上物遷出，將土地返還原告，固屬有據
    ；惟其請求拆除地上物之部分則屬無據，應予駁回。另查前開一０五地號土地於
    七十六年、八十年七月、八十三年七月之公告地價分別為每平方公尺二千五百元
    、一千七百九十一元、二千零三十七元，依平均地權條例第十六條之規定，其申
    報地價分別為二千元、一千五百九十五．二元、一千六百三十元（即法定地價的
    百分之八十）；一０五─一七、─一八地號土地於七十六年、八十年七月、八十
    三年七月之公告地價分別為每平方公尺一千一百元、一千二百九十八元、一千四
    百元，依平均地權條例第十六條之規定，其申報地價分別為八百八十元、一千零
    三一八．四元、一千一百二十元（即法定地價的百分之八十）；本院審酌被告所
    佔用土地位於太平市，尚稱繁榮，認原告以申報地價百分之十計算被告所受相當
    於租金之利益，應為合理。本件原告係自七十六年十月十四日起取得上開土地所
    有權，從而，原告請求被告給付自七十六年十月十五日起至八十三年六月三十日
    止，相當於租金之利益新台幣四十三萬六千九百九十六元（計算式詳如附表編號
    二所示），及自起訴狀繕本送達翌日即八十七年十一月八日（原告更正聲明狀送
    達之翌日）起至清償日止，按年息百分之五計算之利息；並自八十六年七月一日
    起至交還土地日止，按年給付原告四萬五千一百六十元，為有理由，應予准許。
  3.本件被告午○○使用之地上物占用台中縣太平市○○路段第一○五─地號，如附
    圖所示編號，面積為六十七平方公尺土地，已如前述，惟原告並無法證明該建
    物係被告午○○所有或有任何處分之權源。則原告請求被告午○○自前開地上物
    遷出，將土地返還原告，固屬有據；惟其請求拆除地上物之部分則屬無據，應予
    駁回。另查前開土地於七十六年、八十年七月、八十三年七月之公告地價分別為
    每平方公尺二千五百元、一千七百九十一元、二千零三十七元，依平均地權條例
    第十六條之規定，其申報地價分別為二千元、一千五百九十五．二元、一千六百
    三十元（即法定地價的百分之八十），本院審酌被告所佔用土地位於太平市，尚
    稱繁榮，認原告以申報地價百分之十計算被告所受相當於租金之利益，應為合理
    。本件原告係自七十六年十月十四日起取得上開土地所有權，從而，原告請求被
    告給付自七十六年十月十五日起至八十三年六月三十日止，相當於租金之利益新
    台幣十一萬四千五百零九元（計算式詳如附表編號三所示），及自起訴狀繕本送
    達翌日即八十九年一月二十八日（原告附有更正聲明之辯論意旨狀送達之翌日）
    起至清償日止，按年息百分之五計算之利息；並自八十六年七月一日起至交還土
    地日止，按年給付原告一萬零九百二十一元，為有理由，應予准許。
  4.本件被告卯○○使用之地上物占用台中縣太平市○○路段第一０五、─四四號如
    附圖所示編號、，面積分別為五十五平方公尺、二十二平方公尺，已如前述
    ，惟原告並無法證明該建物係被告卯○○所有或有任何處分之權源。則原告請求
    被告卯○○自前開地上物遷出，將土地返還原告，固屬有據；惟其請求拆除地上
    物之部分則屬無據，應予駁回。另查前開一０五地號土地於七十六年、八十年七
    月、八十三年七月之公告地價分別為每平方公尺二千五百元、一千七百九十一元
    、二千零三十七元，依平均地權條例第十六條之規定，其申報地價分別為二千元
    、一千五百九十五．二元、一千六百三十元（即法定地價的百分之八十）；一０
    五─四四地號土地於七十六年、八十年七月、八十三年七月之公告地價分別為每
    平方公尺一千一百元、一千二百九十八元、一千四百元，依平均地權條例第十六
    條之規定，其申報地價分別為八百八十元、一千零三一八．四元、一千一百二十
    元（即法定地價的百分之八十）；本院審酌被告所佔用土地位於太平市，尚稱繁
    榮，認原告以申報地價百分之十計算被告所受相當於租金之利益，應為合理。本
    件原告係自七十六年十月十四日起取得上開土地所有權，從而，原告請求被告給
    付自七十六年十月十五日起至八十三年六月三十日止，相當於租金之利益新台幣
    十一萬四千六百八十六元（計算式詳如附表編號四所示），及自起訴狀繕本送達
    翌日即八十九年一月二十八日（原告附有更正聲明之辯論意旨狀送達之翌日）起
    至清償日止，按年息百分之五計算之利息；並自八十六年七月一日起至交還土地
    日止，按年給付原告一萬一千三百七十八元，為有理由，應予准許。
  (七)假執行之宣告：
    原告及被告癸○○均陳明願供擔保，聲請宣告假執行或免為假執行，就原告勝訴
    部分經核均無不合，爰分別酌定相當擔保金額准許之。至原告敗訴部分，其假執
    行之聲請已失所依附，爰併予駁回。
三、據上論結，本件原告之訴為一部有理由、一部無理由，依民事訴訟法第三百八十
    五條第一項前段、第七十九條但書、第八十五條第一項、第三百九十條第二項、
    第三百九十二條，判決如主文。
中      華      民      國    八十九    年     十二     月     十六     日
                                臺灣台中地方法院民事第一庭
~B法      官  陳慧珊
右為正本係照原本作成
如對本判決上訴，須於判決送達後廿日內向本院提出上訴狀
中      華      民      國    八十九    年     十二     月     十六     日
~B法院書記官
附表：（計算式）
一、癸○○部分（一０五─四七地號，占用面積六十二平方公尺）：
  (1)10.15.至12.止（以二．五個月計算）每平方公尺相當於租金之數額為：
    2000 ×10%×2.5/12＝41.6元。
  (2)1.1.至6.止（合計三年六個月）每平方公尺相當於租金之數額為：
    2000×10%×3.5＝700元。
  (3)7.1.至6.止（合計三年）每平方公尺相當於租金之數額為：
    2340×10%×3＝702元。
  (4)7.1.至6.止（合計三年）每平方公尺相當於租金之數額為：
    2480×10%×3＝744元。
  (5)自10.15.至6.止應給付相當於租金之數額為：
  （41.6＋700＋702＋744）×62 ＝135631.2（元以下四捨五入）。
  (6)自7.1.起至交還土地之日止，每年應給付之金額為：
    248×62＝15376元。
二、丁○○部分
  (一)一０五地號，占用面積一五二平方公尺：
  (1)10.15.至12.止（以二．五個月計算）每平方公尺相當於租金之數額為：
    2000 ×10%×2.5/12＝41.6元。
  (2)1.1.至6.止（合計三年六個月）每平方公尺相當於租金之數額為：
    2000×10%×3.5＝700元。
  (3)7.1.至6.止（合計三年）每平方公尺相當於租金之數額為：
    1595.2×10%×3≒478.5元。
  (4)7.1.至6.止（合計三年）每平方公尺相當於租金之數額為：
    1630×10%×3＝489元。
  (5)自10.15.至6.止應給付相當於租金之數額為：
  （41.6＋700＋478.5＋489）×152 ＝259783.2（元以下四捨五入）。
  (6)自7.1.起至交還土地之日止，每年應給付之金額為：
    163×152＝24776元。
  (二)一０五─一七地號、─一八地號，占用面積合計一八二平方公尺：
  (1)10.15.至12.止（以二．五個月計算）每平方公尺相當於租金之數額為：
    880 ×10%×2.5/12≒18.3元。
  (2)1.1.至6.止（合計三年六個月）每平方公尺相當於租金之數額為：
    880×10%×3.5＝308元。
  (3)7.1.至6.止（合計三年）每平方公尺相當於租金之數額為：
    1038.4×10%×3≒311.4元。
  (4)7.1.至6.止（合計三年）每平方公尺相當於租金之數額為：
    1120×10%×3＝336元。
  (5)自10.15.至6.止應給付相當於租金之數額為：
  （18.3＋308＋311.4＋336）×182 ＝177213.4（元以下四捨五入）。
  (6)自7.1.起至交還土地之日止，每年應給付之金額為：
    112×182＝20384元。
  (三)一０五地號、一０五─一七地號、─一八地號自10.15.至6.止應給付相當於
    租金之數額合計：259783＋177213＝436996元。
  (四)一０五地號、一０五─一七地號、─一八地號自7.1.起至交還土地之日止，每
    年應給付之金額合計：24776＋20384＝45160元。
三、午○○部分（一０五地號，占用面積六十七平方公尺）：
  (1)10.15.至12.止（以二．五個月計算）每平方公尺相當於租金之數額為：
    2000 ×10%×2.5/12＝41.6元。
  (2)1.1.至6.止（合計三年六個月）每平方公尺相當於租金之數額為：
    2000×10%×3.5＝700元。
  (3)7.1.至6.止（合計三年）每平方公尺相當於租金之數額為：
    1595.2×10%×3≒478.5元。
  (4)7.1.至6.止（合計三年）每平方公尺相當於租金之數額為：
    1630×10%×3＝489元。
  (5)自10.15.至6.止應給付相當於租金之數額為：
  （41.6＋700＋478.5＋489）×67 ＝114509.7（元以下四捨五入）。
  (6)自7.1.起至交還土地之日止，每年應給付之金額為：
    163×67＝10921元。
四、卯○○部分
  (一)一０五地號，占用面積五十四平方公尺：
  (1)10.15.至12.止（以二．五個月計算）每平方公尺相當於租金之數額為：
    2000 ×10%×2.5/12＝41.6元。
  (2)1.1.至6.止（合計三年六個月）每平方公尺相當於租金之數額為：
    2000×10%×3.5＝700元。
  (3)7.1.至6.止（合計三年）每平方公尺相當於租金之數額為：
    1595.2×10%×3≒478.5元。
  (4)7.1.至6.止（合計三年）每平方公尺相當於租金之數額為：
    1630×10%×3＝489元。
  (5)自10.15.至6.止應給付相當於租金之數額為：
  （41.6＋700＋478.5＋489）×54 ＝92291.4（元以下四捨五入）。
  (6)自7.1.起至交還土地之日止，每年應給付之金額為：
    163×54＝8802元。
  (二)一０五─四四地號，占用面積二十三平方公尺：
  (1)10.15.至12.止（以二．五個月計算）每平方公尺相當於租金之數額為：
    880 ×10%×2.5/12≒18.3元。
  (2)1.1.至6.止（合計三年六個月）每平方公尺相當於租金之數額為：
    880×10%×3.5＝308元。
  (3)7.1.至6.止（合計三年）每平方公尺相當於租金之數額為：
    1038.4×10%×3≒311.4元。
  (4)7.1.至6.止（合計三年）每平方公尺相當於租金之數額為：
    1120×10%×3＝336元。
  (5)自10.15.至6.止應給付相當於租金之數額為：
  （18.3＋308＋311.4＋336）×23＝22395.1（元以下四捨五入）。
  (6)自7.1.起至交還土地之日止，每年應給付之金額為：
    112×23＝2576元。
  (三)一０五地號、一０五─四四地號自10.15.至6.止應給付相當於租金之數額合
    計：92291＋22395＝114686元。
  (四)一０五地號、一０五─一七地號、─一八地號自7.1.起至交還土地之日止，每
    年應給付之金額合計：8802＋2576＝11378元。


司法院資訊處製作；財團法人民間司法改革基金會備份。
